臺灣嘉義地方法院刑事判決　　　　　　　　　　　　九十一年度交易字第一○一號
　　公　訴　人　臺灣嘉義地方法院檢察署檢察官
　　被　　　告　乙○○
右列被告因業務過失傷害案件，經檢察官提起公訴（九十一年度調偵字第一○一號）
，本院判決如左：
    主  文
乙○○從事業務之人，因業務上之過失傷害人，處有期徒刑參月，如易科罰金，以參
佰元折算壹日。
    事  實
一、乙○○務農，平日兼駕駛自用小貨車載運汽油供農業機械使用，係以駕駛為附隨
    業務之人。其於民國九十年十一月九日上午十一時許，駕駛牌照號碼ＲＵ－九八
    ○七號自用小貨車，沿嘉義市○○路○○道由西北往東南方向行駛（起訴書誤載
    為由西往東），途經嘉義市○○路及興達路設有行車管制號誌之交岔路口，並已
    由自由路快車道左轉完成駛入興達路，欲從興達路再駛入該路與自由路慢車道之
    交岔路口時，本應注意汽車行駛時，駕駛人應注意車前狀況，隨時採取必要之安
    全措施，行駛至交岔路口，其行進應遵守燈光號誌之指示，遇有圓形紅燈，即表
    示禁止通行，不得進入路口，而當時係晴天日間並有自然光線，柏油路面平坦乾
    燥且無缺陷，無障礙物亦視距良好，無不能注意之情事，竟疏未注意交岔路口之
    行車管制號誌與車輛動態，於興達路往來方向行車管制號誌猶為圓形紅燈時，仍
    貿然駛入興達路及自由路慢車道之交岔路口內，適有甲○○騎乘牌照號碼ＭＡＸ
    －八五九號重型機車沿自由路慢車道由東南往西北方向（起訴書誤載為由東往西
    ）直線行駛至同一交岔路口，乙○○所駕自用小客車右前車輪側葉子板遂與甲○
    ○所騎重型機車之車首於前開交岔路口內發生碰撞，致甲○○受有左肩鎖關節脫
    臼，尾底骨、兩膝及右肘挫傷等傷害。乙○○於本件車禍發生後，於有偵查犯罪
    職權之機關或公務員知悉犯罪之人前，即向到場處理之嘉義市警察局第一分局北
    鎮派出所警員坦承肇事，自首接受裁判。
二、案經甲○○訴由嘉義市警察局第一分局報告臺灣嘉義地方法院檢察署檢察官偵查
    起訴。
    理  由
一、訊據被告乙○○對於右揭時地駕車與告訴人甲○○發生車禍並致其受傷之事實雖
    坦承無諱（警卷第二頁偵訊筆錄，本院卷第四十頁至第四十一頁審理筆錄），惟
    矢口否認有何過失，辯稱其當時速度很慢並已轉彎完成，係告訴人自己騎乘機車
    撞上，並無過失可言云云。經查，右揭犯罪事實，業據告訴人指訴綦詳，復有道
    路交通事故調查報告表一份及事故現場照片八張附卷（警卷第七頁至第十一頁）
    足憑。又告訴人確因本件車禍受有如事實欄所載之傷害，則有卷附華濟醫院九十
    年十一月二十三日診斷證明書一份可按（警卷第六頁）可按。
二、雖被告以前開情詞置辯，惟按汽車行駛時，駕駛人應注意車前狀況，隨時採取必
    要安全措施；汽車行駛至交岔路口，其行進應遵守燈光號誌之指示；遇有圓形紅
    燈，即表示禁止通行，不得進入路口，道路交通安全規則第九十四條第三項、第
    一百零二條第一項第一款、道路交通標誌標線號誌設置規則第二百零六條第五款
    均有明文。查被告於事故發生之際係沿嘉義市○○路○○道由西北往東南方向駛
    至該路與興達路交岔路口左轉進入興達路，告訴人則沿自由路由東南往西北方向
    直線行駛，斯時自由路往來方向之行車管制號誌處於圓形綠燈狀態等情，迭據被
    告及告訴人於警訊、偵查及審理時直陳無訛（警卷第一頁反面、第三頁反面偵訊
    筆錄，九十一年度偵字第一六七七號卷第六頁反面訊問筆錄，本院卷第十八頁訊
    問筆錄）。又被告業已進入興達路內並轉彎完成呈直線行駛狀態，則有前開事故
    現場照片及道路交通事故調查表可按。再觀上揭事故現場照片及道路交通事故調
    查報告表所示，事故現場之自由路段設有快慢車道，快慢車道並為寬約二至三個
    車身之分隔島所隔開，興達路於分隔島寬度之路段並設有白色實心及黃色實心標
    線，自由路與興達路交岔路口復設有單純圓形紅、黃及綠燈之行車管制號誌，且
    無左轉專用號誌。依事故現場情節研判，自由路往來方向之行車管制號誌既為圓
    形綠燈，則與該路交岔之興達路往來方向之行車管制號誌必為圓形紅燈，而圓形
    紅燈號誌表示禁止通行，不得進入路口，準此，興達路上之車輛此時並不得進入
    該路與自由路慢車道之交岔路口內，被告係駕車沿興達路上直線行駛，其駛入該
    交岔路口內，當違道路交通安全規則及道路交通標誌標線號誌設置規則之前開規
    定。再參酌事故當時係晴天日間並有自然光線，柏油路面平坦、乾燥且無缺陷，
    無障礙物亦視距良好，行車管制號誌正常，並無不能注意之情事，有前開道路交
    通事故調查報告表可考，被告於應注意且能注意之情況下，行經交岔路口，遇圓
    形紅燈行車管制號誌，竟疏未注意車前狀況及行車管制號誌，貿然駛入交岔路口
    內，致釀本件車禍，其有過失至為灼然。另告訴人騎乘機車沿自由路慢車道直線
    前進，遇圓形綠燈之行車管制號誌，並依號誌指示駛入交岔路口，別無其他證據
    得以證明違規，對於被告突然違規進入交岔路口之行為，不及防備，難認有何過
    失可言。雖本件車禍責任經送臺灣省嘉雲區行車事故鑑定委員會鑑定，而為：「
    乙○○駕駛自小貨車，左轉彎車未讓直行車先行，肇事主因。甲○○駕駛重機車
    ，未注意車前狀況，為肇事次因。」等認定，有前開鑑定委員會九十一年七月十
    八日嘉鑑字第九一○七三八號函附之鑑定意見書一份在卷（本院卷第二十二頁至
    第二十四頁）可參，惟通觀該鑑定意見全文，並未詳細審視事故現場之雙方車輛
    動態、快慢車道配置及行車管制號誌等因素，逕為被告轉彎未符規定為肇事主因
    以及告訴人亦有過失責任之認定，自屬未洽，難以採為本案認定之基礎。是故，
    本件車禍係因被告之過失行為所肇致，甚為明確，而告訴人復因本件車禍受有傷
    害，已如前述，被告之過失行為與告訴人之傷害結果間顯具有相當因果關係。事
    證明確，被告犯行洵堪認定。
三、另查，被告務農，平日兼駕駛自用小貨車載運汽油供農業機械使用，業據其供陳
    在卷（九十一年度偵字第一六七七號卷第六頁反面訊問筆錄），係以駕駛為附隨
    業務之人。其於執行業務中肇事致人受傷，所為係犯刑法二百八十四條第二項前
    段之業務過失傷害罪。又被告於本件車禍發生後，於有偵查犯罪職權之機關或公
    務員知悉犯罪之人前，即向到場處理之嘉義市警察局第一局北鎮派出所警員坦承
    肇事，自首接受裁判等情，業據被告及告訴人同陳屬實（本院卷第四十一頁審判
    筆錄），應依刑法第六十二條前段規定減輕其刑。爰審酌被告並無前科，有臺灣
    嘉義地方法院檢察署刑案資料查註紀錄表、臺灣高等法院被告全國前案紀錄表各
    一份在卷（九十一年度調偵字第一○一號卷第三頁，本院卷第六頁）可按，素行
    堪稱良好，對於本件車禍之發生應負全部過失責任，告訴人所受傷害程度之輕重
    ，犯罪之動機、目的、方法，迄今仍未與告訴人達成民事和解賠償損害，並否認
    犯行之態度等一切情狀，量處如主文所示之刑，並諭知易科罰金之折算標準，以
    資儆懲。
據上論斷，應依刑事訴訟法第二百九十九條第一項前段，刑法第二百八十四條第二項
前段、第六十二條前段、第四十一條第一項前段，罰金罰鍰提高標準條例第一條前段
、第二條，判決如主文。
本案經檢察官李文和到庭執行職務。
中      華      民      國    九十一    年      九      月     十六     日
                                      臺灣嘉義地方法院交通法庭
                                            法  官  張  道  周
右正本證明與原本無異。
如不服本判決，應於判決送達後十日內向本院提出上訴狀( 應附繕本 )。
中      華      民      國    九十一    年      九      月     十六     日
                                            書記官  王  佩  湘
附錄本案論罪法條全文
刑法第二百八十四條第二項前段
從事業務之人，因業務上之過失傷害人者，處一年以下有期徒刑、拘役或一千元以下
罰金。
